臺灣臺中地方法院民事判決　九十二年度勞訴字第一一四號
　　原　　　告　　乙○○
　　　　　　　　　甲○○
　　共　　　同
　　訴訟代理人　　陳盈壽　律師
　　被　　　告　　嘉手實業股份有限公司
　　　　　　　　　　　　　設台.
　　法定代理人　　丙○○　住同.
　　訴訟代理人　　林根煌　律師
　　複　代理人　　林邦賢　律師
右當事人間請求給付資遣費等事件，本院於民國九十三年一月九日言詞辯論終結，判
決如左：
    主      文
被告應給付原告乙○○新台幣貳拾萬伍仟元、原告甲○○新台幣壹拾捌萬柒仟捌佰元
，及均自民國九十二年八月三十日起按年息百分之五計算之利息。
原告其餘之訴駁回。
訴訟費用由原告負擔十分之七，餘由被告負擔。
本判決原告勝訴部分得為假執行，但被告如分別以新台幣貳拾萬伍仟元、壹拾捌萬柒
仟捌佰元為原告乙○○、甲○○預供擔保，得免為假執行。
原告其餘假執行之聲請駁回。
    事    實
甲、原告方面：
一、聲明：
    (一)被告應給付原告乙○○新台幣（下同）三十萬三千六百元、原告甲○○二十七
      萬九千一百五十元，及均自起訴狀繕本送達之翌日起至清償日止按年息百分之
      五計算之利息。
    (二)願供擔保請准宣告假執行。
二、陳述：
    (一)原告乙○○、甲○○均於民國（下同）九十一年五月五日起受僱於被告公司，
      擔任董事長特別助理一職，由乙○○負責公司業務及產品之開發，甲○○負責
      公司廠務管理。詎料，於九十二年五月二十二日中午，被告公司股東黃文源、
      胡本武等人不知何故竟將原告二人驅離辦公室，並將原告打卡表抽走、辦公桌
      抽屜及電腦上鎖，致使原告無法繼續執行工作，翌日被告公司亦禁止原告再去
      上班。查本件原告並未具有勞動基準法第十二條第一項各款之事由，然被告卻
      在未告知任何理由之情形下，即片面終止兩造間之勞動契約，被告公司所為已
      違反勞動基準法之相關規定，其片面終止勞動契約並不合法。嗣經原告口頭抗
      議及申請調解無效後，原告不得已於九十二年八月五日發函依勞動基準法第十
      四條第一項第六款規定自九十二年八月四日起終止與被告間之勞動契約，並依
      勞動契約及勞動基準法之相關規定請求被告公司給付如聲明所示之金額。
    (二)關於原告得請求之數額：
      1.資遣費部分：
        查原告二人均自九十一年三月五日（應為同年五月五日）起即任職於被告公
        司，迄原告終止契約時（九十二年八月四日）止已逾一年又五個月；又原告
        遭被告非法終止勞動契約前之月平均薪資原告乙○○為六萬八千元、原告甲○○為六萬三千元，則被告應給付原告乙○○資遣費為九萬六千三百三十三
        元（計算式為６８０００元＊（１＋５／１２）＝９６３３３元）；應給付
        原告甲○○資遣費為八萬九千二百五十元（計算式為６３０００元＊（１＋
        ５／１２）＝８９２５０元）。
      2.被告違法終止勞動契約至原告終止勞動契約期間薪資：
        按僱用人受領勞動遲延者，受僱人無補服勞務之義務，仍得請求報酬。查被
        告公司於九十二年五月二十二日片面終止勞動契約之行為依前所述並不合法
        ，自不生終止之效力，故兩造僱傭關係仍存在，且被告並無補服勞務之義務
        仍得請求工資，而原告二人自九十二年五月二十三日起至九十二年八月五日
        發函終止勞動契約，共計二個月又十三日，依原告二人平均工資計算，則被
        告仍應給付原告乙○○十六萬五千四百六十七元（計算式為６８０００元＊
        （２＋１３／３０）＝１６５４６７元）；應給付原告甲○○十五萬三千三
        百元（計算式為６３０００元＊（２＋１３／３０）＝１５３３００元）。
      3.年終獎金部分：
        依兩造所簽訂之聘用書約定，原告二人尚有年終獎金保留款三分之一未領，
        且此部分亦係被告公司董事長於台中市勞資關係協會協調時允諾將會給付，
        故年終獎金保留款原告乙○○得請求三萬三千元、原告甲○○得請求三萬零
        五百元。
      4.特別休假未休部分：
        依兩造勞動契約載明一年內有七日休假日，上下半年各三．五日，如無休假
        在一年期滿時則可折合現金支付。故原告二人終止勞動契約後，其應休而未
        休之特別休假部分，自得要求被告公司折合現金支付，原告乙○○已休三日
        ，故可再請求八千八百元（計算式為６６０００元／３０＊４＝８８００元
        ）；原告甲○○已休四日，故可再請求六千一百元（計算式為６１０００元
        ／３０＊３＝６１００元）。
      5.前四項加總後，原告乙○○得請求之金額為三十萬三千六百元，原告甲○○
      　得請求之金額為二十七萬九千一百五十元。
    (三)對被告抗辯所為之陳述：
　　　原告並未曾於九十二年五月底與被告公司合意終止勞動契約，且有關特別休假
　　　未休部分，原告曾收受被告公司手寫部分之休假約定，至於電腦打字部分之人
　　　事規則，則未曾收受，且該休假規定亦違反勞動基準法而屬無效，故被告公司
　　　逕以原告二人未曾收受之電腦打字部分公司休假規定事項，而認原告不得請領
　　　特別休假未休部分之工資，自屬無據。
三、證據：提出台中市政府勞資爭議案件申訴書一份、存證信函二份、存摺二份、聘
    用書二份、勞資爭議案件協調會紀錄二份、勞動契約一份為證。
乙、被告方面：
一、聲明：
    (一)原告之訴及假執行之聲請均駁回。
    (二)如受不利判決，願供擔保請准宣告免假執行。
二、陳述：
    (一)本件兩造係合意終止勞動契約，蓋被告公司因有一部分股東認為公司業務無庸
    　僱請原告等為專業經理人，因此於九十二年五月二十二日終止兩造間之勞動契
    　約，雖當初原告並非很樂意，惟至九十二年五月底原告等同意終止勞動契約，
　　　而要求被告公司給付資遣費，此由原告申請台中市政府勞資關係協會協調給付
　　　資遣費而未協調成立乙事，足見兩造已於九十二年五月底合意終止勞動契約。
      雖原告嗣於九十二年八月五日以郵局存證信函通知被告公司自九十二年八月四
      日起終止雙方之勞動契約，惟該存證信函乃僅原告嗣後之作為，並不影響原告
      於九十二年五月底即同意終止勞動契約之表示。因此原告乙○○之資遣費僅有
      八萬五千元（６８０００元＊（１＋３／１２）＝８５０００元）；原告甲○○之資遣費僅有七萬八千七百五十元（６３０００元＊（１＋３／１２）＝７
      ８７５０元）。
    (二)再查原告既於九十二年五月底同意終止勞動契約，且原告自九十二年六月起亦
    　未回被告公司繼續服務，因此原告請求自九十二年六月一日起至九十二年八月
    　五日止之工資顯無理由。
    (三)又原告於受僱用時，前由被告公司人事單位交給原告等有關公司休假之規定事
    　項，依該規定在一年有七日之休假日，上下半年各三．五日，但如不安排休假
    　，視同放棄休假，不發休假獎金，此有該書面規定並經證人謝玉玲到庭證述可
    　稽，是原告請求不休假獎金，亦顯無據。
    (四)依前述，原告二人五月份之薪資僅領至五月二十二日止，因此原告對於九十二
    　年五月二十三日起至五月三十一日止可得領取之薪資，原告乙○○為二萬零五
   　 百八十二元，原告甲○○部分為一萬七千九百八十六元。
    (五)綜上所述，被告尚應給付原告二人之金額，計原告乙○○為十萬五千五百八十
    　二元，原告甲○○為九萬六千七百三十六元，因此原告請求被告公司給付超過
    　上開金額之部分，顯欠依據。
三、證據：提出被告公司人事規章一份為證，並聲請訊問證人謝玉玲。
丙、本院依職權向台中市勞資關係協會調取本件勞資爭議協調案件之申請書等相關資
    料。
    理　　由
一、本件原告起訴主張：原告乙○○、甲○○均於九十一年三月五日（應為五月五日
    之誤）起受僱於被告公司，擔任董事長特別助理一職，詎料於九十二年五月二十
    二日中午，被告公司股東黃文源、胡本武等人不知何故竟將原告二人驅離辦公室
    ，並將原告打卡表抽走、辦公桌抽屜及電腦上鎖，致使原告無法繼續執行工作，
    翌日被告公司亦禁止原告再去上班，查本件原告並未具有勞動基準法第十二條第
    一項各款之事由，則被告公司所為違反勞動基準法之相關規定，其片面終止勞動
    契約並不合法，嗣經原告口頭抗議及申請調解無效後，原告不得已於九十二年八
    月五日發函依勞動基準法第十四條第一項第六款規定自九十二年八月四日起終止
    與被告間之勞動契約，爰依勞動契約及勞動基準法之相關規定請求被告給付如聲
    明所示之金額等語。被告則以：本件兩造係於九十二年五月底合意終止勞動契約
    ，因此原告請求自九十二年六月一日起至九十二年八月五日止之工資顯無理由，
    又依被告公司之人事規章，原告未安排休假，視同放棄休假，原告請求不休假獎
    金，亦屬無據，是本件被告尚應給付原告二人之金額僅為九十二年五月二十三日
    起至九十二年五月三十一日之工資及資遣費，合計原告乙○○為十萬五千五百八
    十二元，原告甲○○為九萬六千七百三十六元，因此原告請求被告公司給付超過
    上開金額之部分，顯欠依據等語資為抗辯。
二、本件原告主張其自九十一年五月五日起受僱於被告公司，任期至九十三年五月四
    日止，兩造間具有僱傭關係存在，惟原告自九十二年五月二十三日起遭被告公司
    拒絕其繼續任職，原告乙○○之平均薪資為六萬八千元、原告甲○○之平均薪資
    為六萬三千元，為兩造所不爭執，且有原告提出之存摺二份、聘用書二份、勞動
    契約一份為證，自堪信為真實。從而，本件原告主張得依法請求給付資遣費等相
    關費用，其關鍵爭點乃在於兩造間之勞動契約是否已合法終止？
三、經查：
  (一)原告主張於九十二年五月二十二日中午，被告公司股東黃文源、胡本武等人不知
    何故竟將原告二人驅離辦公室，並將原告打卡表抽走、辦公桌抽屜及電腦上鎖，
    致使原告無法繼續執行工作，翌日被告公司亦禁止原告再去上班等遭解僱之經過
    ，為被告公司所不否認，被告公司並稱因有一部分股東認為公司業務無庸僱請原
    告等為專業經理人，因此於九十二年五月二十二日終止兩造間之勞動契約等語，
    則本件被告公司確有對原告為終止契約之意思表示，堪以認定。被告公司雖抗辯
    本件係兩造合意終止勞動契約，蓋當初原告並非很樂意，惟至九十二年五月底原
    告等同意終止勞動契約，而要求被告公司給付資遣費，此由原告申請台中市政府
    勞資關係協會協調給付資遣費而未協調成立乙事，足以見之兩造已於九十二年五
    月底合意終止勞動契約，雖原告嗣於九十二年八月五日以郵局存證信函通知被告
    公司自九十二年八月四日起終止雙方之勞動契約，惟該存證信函僅原告嗣後之作
    為，並不影響原告於九十二年五月底即同意終止勞動契約之表示云云。惟查本件
    被告公司於勞動契約未期滿前，僅以公司因有一部分股東認為公司業務無庸僱請
    原告等為專業經理人為由，禁止原告繼續任職，其所為之終止契約，自不合法。
    又被告抗辯兩造曾於九十二年五月底合意終止勞動契約乙事，業為原告所否認，
    被告僅以原告曾申請台中市政府勞資關係協會協調給付資遣費乙事，據以推斷兩
    造已於九十二年五月底合意終止勞動契約云云，又未能提出其他證據加以佐證，
    其舉證顯屬不足，是被告抗辯本件兩造曾於九十二年五月底合意終止勞動契約云
    云，自難採信。
  (二)按雇主違反勞動契約或勞工法令，致有損害勞工權益之虞者，勞工得不經預告終
    止契約，勞動基準法第十四條第一項第六款定有明文，惟勞工依該款規定終止契
    約者，應自知悉其情形之日起，三十日內為之，同法第十四條第二款亦定有明文
    。查本件原告主張於九十二年五月二十二日中午，被告公司股東黃文源、胡本武
    等人不知何故竟將原告二人驅離辦公室，並將原告打卡表抽走、辦公桌抽屜及電
    腦上鎖，致使原告無法繼續執行工作，翌日被告公司亦禁止原告再繼續上班，而
    原告並未具有勞動基準法第十二條第一項各款之事由，然被告卻在未告知任何理
    由之情形下，即片面終止兩造間之勞動契約，被告公司所為違反勞動基準法之相
    關規定，其片面終止勞動契約並不合法，嗣經原告口頭抗議及申請調解無效後，
    原告不得已於九十二年八月五日發函依勞動基準法第十四條第一項第六款規定自
    九十二年八月四日起終止與被告間之勞動契約，並依法提起本訴訟等語。則依原
    告上開主張，其於九十二年五月二十三日即已知悉被告公司具有勞動基準法第十
    四條第一項第六款規定之事由存在，其未於知悉其情形之日起三十日內為終止勞
    動契約之表示，卻遲至九十二年八月五日始寄發存證信函表明自九十二年八月四
    日起終止與被告公司之勞動契約，依上開說明其發函終止勞動契約之意思表示並
    不符合勞動基準法第十四條之規定，原告主張其已合法終止勞動契約，請求給付
    資遣費云云，亦不足採。
  (三)綜合前述，本件被告抗辯兩造於九十二年五月底曾合意終止勞動契約云云並不足
    採；而原告主張被告公司具有勞動基準法第十四條第一項第六款規定之事由存在
    ，惟其未於知悉其情形之日起三十日內為終止勞動契約之表示，卻遲至九十二年
    八月五日始寄發存證信函表明自九十二年八月四日起終止與被告公司之勞動契約
    ，其終止勞動契約之意思表示並不符合勞動基準法第十四條之規定，是本件原告
    主張依勞動基準法之相關規定請求被告公司應給付原告資遣費，自屬無據。
四、本件兩造間之勞動契約並未合法終止，僱傭契約仍然存在，則原告得請求之費用
    析述如下：
  (一)原告主張依兩造所簽訂之聘用書約定，原告二人尚有年終獎金保留款三分之一未
    領，且此部分亦係被告公司董事長於台中市勞資關係協會協調時允諾將會給付，
    故年終獎金保留款原告乙○○得請求三萬三千元、原告甲○○得請求三萬零五百
    元等語，而有關此部分之款項，為被告所不爭執（見本院九十二年九月十六日準
    備程序爭點整理筆錄），自堪信為真正，則此部分原告主張被告應給付年終獎金
    保留款予原告乙○○三萬三千元、原告甲○○三萬零五百元，自屬有據。
  (二)按「僱用人受領遲延者，受僱人無補服勞務之義務，仍得請求報酬」民法第四百
    八十七條前段定有明文。本件兩造間之勞動契約並未合法終止，業如前述，又依
    原告曾於九十二年五月二十三日向台中市政府勞資關係協會申訴，其申訴內容為
    ：我是被告董事長丙○○先生聘請的專業代理人，有工作聘用書，今被其他股東
    剝奪工作權，今特請貴局主持公道等語，有申訴書一份在卷可稽，足見原告於遭
    解僱後，至九十二年八月五日發函自九十二年八月四日起終止勞動契約前仍有服
    勞務之意思，是此部分原告主張被告公司於九十二年五月二十二日片面終止勞動
    契約之行為並不合法，不生終止之效力，兩造僱傭關係仍存在，且被告無補服勞
    務之義務仍得請求工資，原告二人自九十二年五月二十三日起至九十二年八月五
    日發函自九十二年八月四日起終止勞動契約，共計二個月又十二日（計算式為：
    五月有九日＋六月＋七月＋八月有三日＝二月又十二日，原告主張計算至九十二
    年八月五日並不正確，因其存證信函中已表明自九十二年八月四日起終止勞動契
    約），依原告二人平均工資計算，則原告二人此部分請求被告公司應給付原告乙○○十六萬三千二百元之工資（計算式為６８０００元＊（２＋１２／３０）＝
    １６３２００元）；應給付原告甲○○十五萬一千二百元之工資（計算式為６３
    ０００元＊（２＋１２／３０）＝１５１２００元），自屬有據，逾此部分之請
    求，則無理由。
 (三)被告公司雖抗辯原告於受僱用時，曾由被告公司人事單位交給原告等有關公司休
   假之規定事項，依該規定在一年有七日之休假日，上下半年各三．五日，但如不
   安排休假，視同放棄休假，不發休假獎金，此有該書面規定並經證人謝玉玲到庭
   證述可稽，是原告不得請求不休假獎金云云。惟原告僅承認曾收受被告公司手寫
   部分之休假約定，惟否認曾收受電腦打字部分之休假規定，且認該電腦打字休假
   規定亦違反勞動基準法而屬無效等語。按勞工在同一雇主或事業單位，繼續工作
   滿一定期間者，每年應依給予一定之特別休假。又工作規則，違反法令之強制或
   禁止規定或其他有關該事業適用之團體協約規定者，無效。勞動基準法第三十八
   條、第七十條分別定有明文，查證人謝玉玲於本院九十二年十月七日準備程序中
   到庭證稱：該電腦打字休假規定，當初是我依據手寫部分之休假規定所製作，交
   由我們董事長丙○○簽名確認後，雖沒有交給原告二人簽收，但是我有口頭告知
   原告二人，且人事規章原告二人都有看過等語。則原告已否認曾收受電腦打字部
   分之休假規定，而證人亦證稱該電腦打字休假規定，是依據手寫部分之休假規定
   所製作，交由董事長丙○○簽名確認後，並沒有交給原告二人簽收，僅有口頭告
   知原告二人，且本院觀其電腦打字之休假規定為在一年有七日之休假日，上下半
   年各三．五日，但如不安排休假，視同放棄休假，不發休假獎金，亦違反勞動基
   準法前開規定，是尚難以該電腦打字之休假規定拘束原告。是此部分依兩造所不
   爭執之手寫部分休假規定，原告主張依該約定其上載明一年內有七日休假日，上
   下半年各三．五日，如無休假在一年期滿時則可折合現金支付。則原告二人主張
   在遭被告非法解僱後，其應休而未休之特別休假部分，自得要求被告公司折合現
   金支付，原告乙○○已休三日，故可再請求八千八百元（計算式為６６０００元
   ／３０＊４＝８８００元）；原告甲○○已休四日，故可再請求六千一百元（計
   算式為６１０００元／３０＊３＝６１００元），亦屬有據。
四、從而，本件被告之抗辯並不足採，原告除請求被告給付資遣費並無根據外，原告
    基於兩造間之勞動契約，請求被告給付原告非法解僱期間之工資、年終獎金、特
    別休假未休之金額為屬有據。是本件原告主張被告應給付原告乙○○二十萬五千
    元（計算式為：工資１６３２００元＋年終獎金３３０００元＋特別休假未休部
    分８８００元＝２０５０００元），應給付原告甲○○十八萬七千八百元（計算
    式為：工資１５１２００元＋年終獎金３０５００元＋特別休假未休部分６１０
    ０元＝１８７８００元），及均自起訴狀繕本送達翌日即九十二年八月三十日起
    至清償日止，按年息百分之五計算之法定遲延利息，為有理由，應予准許，逾此
    部分之請求為無理由，應予駁回。
五、兩造均陳明願供擔保，請准宣告假執行或免為假執行，經核就原告勝訴部分所命
    被告應給付原告之金額為未逾新臺幣五十萬元之判決，爰依職權宣告假執行，並
    酌定相當擔保金額准被告提供擔保免為假執行；至原告其餘假執行之聲請，因訴
    之駁回而失所依據，應予駁回。
六、本案事證已臻明確，兩造其餘主張陳述及所提之證據，均毋庸再予審酌，附此敘
    明。
七、結論：本件原告之訴一部有理由、一部無理由，爰依民事訴訟法第七十九條、第
    八十五條第一項前段、第三百八十九條第一項第五款、第三百九十二條，判決如
    主文。
中　　　華　　　民　　　國　　九十三　　年　　 二　　 月　　 　三　　　 日
                                        臺灣臺中地方法院勞工法庭
~B審判長法　官　張瑞蘭
~B　　　法　官　林宗成
~B　　　法　官　洪堯讚
右為正本係照原本作成
如對本判決上訴，須於判決送達後廿日內向本院提出上訴狀
中　　　華　　　民　　　國　　九十三　　年　　 二　　 月　　 　　三　　 日
~B　法院書記官
